臺灣高雄地方法院刑事裁定　　　　　　 94年度交聲字第550號
原處分機關　交通部公路總局高雄區監理所
異　議　人　甲○○
上列異議人即受處分人因違反道路交通管理處罰條例案件，對於
交通部公路總局高雄區監理所於民國九十四年十月二十四日所為
之處分（原處分案號：高監自字第裁八０—Ｚ00000000
號），聲明異議，本院裁定如下：
    主  文
異議駁回。
    理  由
一、原處分機關略以：異議人即受處分人甲○○（以下稱異議人
    ）於民國九十四年九月二十一日二十三時三十分許，駕駛車
    牌號碼Ｄ二—三五一六號自用小客車，在國道一號北上三六
    二點八公里處，因駕駛汽車肇事致人受傷而逃逸，為內政部
    警政署國道公路警察局第五警察隊岡山分隊以公警局交字第
    Ｚ00000000號舉發違反道路交通管理事件通知單予
    以舉發，該機關爰依道路交通管理處罰條例第六十二條第一
    項之規定，以高監自字第裁八０—Ｚ00000000號裁
    決裁處異議人：「一吊銷駕駛執照，終身禁考。駕駛執照限
    於九十四年十一月二十三日前繳送；二上開駕駛執照逾期不
    繳送之處分：(一)自九十四年十一月二十四日起逕行註銷駕駛
    執照，(二)駕駛執照經吊（註）銷後，自九十四年十一月二十
    四日起終身不得考領駕駛執照。」等語。
二、聲明異議意旨則謂：案發當時被告駕車於正常行駛中，忽覺
    異響而下車察看，並未發現任何人及車輛，遂僱車將所駕駛
    車輛脫離現場，且事故發生當時值深夜鄉○道路○道路黑暗
    視線不清，其確不知有擦撞情形發生；事後亦立即與被害人
    達成和解，自無逃逸之意圖，為此爰聲明異議，請求撤銷原
    處分云云。
三、按「汽車駕駛人，駕駛汽車肇事致人受傷或死亡，應即採取
    救護或其他必要措施，並向警察機關報告，不得駛離，違者
    吊扣其駕照三個月至六個月；逃逸者吊銷駕駛執照」，道路
    交通管理處罰條例第六十二條第一項定有明文，且依同條例
    第六十七條第一項規定，違反上開規定而經吊銷駕駛執照者
    ，終身不得考領駕駛執照。其立法本旨係在增進行車安全、
    保護他人權益，以維持社會秩序。蓋道路交通事故發生後，
    有受傷或死亡之情形者，應即時救護或採必要之措施，以防
    損害範圍之擴大。如駕駛人於肇事後，隨即駕車逃離現場，
    不僅使肇事責任認定困難，更可能使受傷之人喪失生命，自
    有從嚴處理之必要。又終身不得考領駕駛執照之規定，同係
    為維護車禍事故受害人生命安全、身體健康必要之公共政策
    ，且在責令汽車駕駛人善盡行車安全之社會責任，屬維持社
    會秩序及增進公共利益所必要，司法院大法官釋字第二八四
    、五三一號解釋可資參照。職是之故，汽車駕駛人駕駛汽車
    發生交通事故，不論其責任之歸屬為何，即有義務留在肇事
    現場，採取救護或其他必要措施，並向警察機關報告，以保
    護他人權益，同時釐清肇事責任，自不待言。
四、經查：本件異議人駕駛上開車輛，於前揭時、地自後追撞丙
    ○○所駕駛車號ＺＸ—八五０七號自用小客車，致該自用小
    客車失控撞擊高速公路內側車道護欄而遭受嚴重毀損，且其
    內乘客乙○○亦受有鎖骨骨折之傷害等情，業據證人丙○○
    、乙○○到庭證述綦詳，並有照片四張、道路交通事故現場
    圖及調查報告表各一件在卷可稽，是此部分之事實至堪認定
    。異議人雖迭以前詞置辯，然參諸其於本院訊問中供稱：伊
    本來是打瞌睡精神不濟，是撞到被害人車子後才驚醒，撞到
    後安全氣囊有爆開，氣囊消下去，滑行一陣子後，就將車子
    停在路邊，並下車察看車子狀況，發現引擎蓋有嚴重損壞，
    看不到前面、車子當時也不能動，所以才停車等語。且佐以
    卷附車損照片所示，證人丙○○前開自用小客車後端受有嚴
    重毀損，而異議人所駕駛之車輛車頭部位則因撞擊而破裂凹
    損、引擎蓋亦扭曲變形而向上翹起，顯見當時撞擊力道甚鉅
    ，況異議人既已自承伊於車輛發生撞擊後隨即驚醒，車內安
    全氣囊有爆開、車輛停止滑行後亦曾下車察看車損狀況，是
    其於案發之際當已知悉與他人發生交通事故之情甚明。次者
    ，異議人於前開交通事故發生後，並未停留現場察看或提供
    被害人必要之救助，反隨即僱請拖車將其所駕駛之自用小客
    車吊離現場一節，除據異議人於本院審理中坦認不諱外，復
    由證人丙○○、乙○○到庭證述屬實，另經證人即拖吊車司
    機嚴寬寶於警詢中供述無訛。職是，揆諸前揭說明，本件異
    議人明知其駕駛汽車與丙○○所駕駛之前開自用小客車發生
    追撞而肇事，竟未停車下來察看並及時進行救護，猶仍繼續
    駕車駛離現場，顯見其於案發後全然不思釐清車禍責任，亦
    無視此舉是否因此致人受傷而須及時救助之可能情況，主觀
    上顯有規避或懼於負擔相關責任，因而採取消極逃避心態甚
    明。準此，異議人於本件肇事後猶駕車駛離事故現場，容非
    僅係單純之離去，其主觀上應有逃逸之犯意無訛，是異議人
    前揭所辯各節，俱屬卸責之詞，洵無足採。
五、綜前所述，異議人駕車肇事致人受傷而逃逸之違規情事，至
    堪認定。原處分機關援引道路交通管理處罰條例第六十二條
    第一項之規定為前揭裁決，要無違誤，量罰亦甚妥適，應予
    維持。職是，本件異議為無理由，應駁回之。
據上論斷，應依道路交通管理處罰條例第八十七條第二項，道路
交通案件處理辦法第十九條，裁定如主文。
中    華    民    國    94    年    11    月    21    日
                  交通法庭  法  官 陳明呈
以上正本證明與原本無異。
如不服本裁定，應於收受送達後5 日內向本院提出抗告狀。
中　　華　　民　　國　　94　　年　　11　　月　　21　　日
　　　　　　　　　　  　　　書記官 林明忠
